臺灣臺南地方法院刑事判決
111年度交訴字第57號
公  訴  人  臺灣臺南地方檢察署檢察官
被      告  蔡仁展



上列被告因公共危險等案件，經檢察官提起公訴（110年度偵字
第18405號），被告於準備程序中就被訴事實為有罪之陳述，經
本院合議庭裁定由受命法官獨任適用簡式審判程序審理，判決如
下：
    主  文
蔡仁展犯駕駛動力交通工具發生交通事故，致人傷害而逃逸罪，
處有期徒刑陸月，如易科罰金，以新臺幣壹仟元折算壹日。
    事實及理由
一、蔡仁展於民國110年8月4日16時23分許，無駕駛執照駕駛車
　　牌號碼000-000號普通重型機車，沿臺南市北區西門路3段由
　　南向北方向行駛，行經臺南市○區○○路0段000號前時，疏未
    注意車前狀況及保持安全距離，追撞同向前方由蔡曜宇駕駛
    之車牌號碼000-0000號普通重型機車，致蔡曜宇再擦撞林品
    妘停放在路旁之車牌號碼000-0000號自小客車，因而受有左
    手腕挫拉傷之傷害（所涉過失傷害部分業據撤回告訴，另為
    不受理判決）。蔡仁展於駕駛動力交通工具發生交通事故後
    ，向蔡曜宇表示願直接賠錢解決，惟蔡曜宇堅持報警處理，
    蔡仁展見蔡曜宇報警，竟基於肇事逃逸之犯意，未採取救護
    或其他必要措施，亦未徵得蔡曜宇同意，隨即騎乘上開機車
    逃逸。嗣經警到場處理並依據ENG-7082號普通重型機車行車
    紀錄影像，循線查悉上情。
二、前項犯罪事實，有下列證據足資證明：
  ㈠證人暨告訴人蔡曜宇於警詢及偵查中之證述。
  ㈡卷附鄭光傑骨外科診所診斷證明書（警卷第9頁）、車牌號
　　碼000-000號機車公路監理電子閘門查詢單（警卷第69頁）
　　、公路監理電子閘門證號查詢汽車駕駛人查詢單各1紙（警
　　卷第63頁）、道路交通事故現場圖（警卷第11頁）、道路交
　　通事故調查報告表㈠㈡各1份（警卷第13至15頁）、現場及
　　雙方車輛照片26張（警卷第25至49頁）、監視器錄影翻拍照
　　片7張（警卷第51頁至57頁上方）、行車紀錄器錄影翻拍照
　　片5張（警卷第57頁下方至61頁）、監視器及行車紀錄器錄
　　影檔案光碟1片、臺南市車輛行車事故鑑定會南鑑0000000案
　　鑑定意見書（偵卷第29至30頁）可以佐證。
  ㈢被告蔡仁展於警詢、偵查中及於本院審理中之自白。
三、論罪科刑
  ㈠核被告所為，係犯刑法第284條前段之過失傷害罪，及刑法第
    185條之4第1項前段之駕駛動力交通工具發生交通事故，致
    人傷害而逃逸罪。被告所犯上開2罪犯意各別、行為亦殊，
    應分論併罰。
　㈡按「法院於審酌被告是否適用累犯規定而加重其刑時，訴訟
　　程序上應先由檢察官就前階段被告構成累犯之事實，以及後
　　階段應加重其刑之事項，主張並具體指出證明方法後，法院
　　才需進行調查與辯論程序，而作為是否加重其刑之裁判基礎
　　。前階段構成累犯事實為檢察官之實質舉證責任，後階段加
　　重量刑事項為檢察官之說明責任，均應由檢察官分別負主張
　　及具體指出證明方法之責。倘檢察官未主張或具體指出證明
　　方法時，可認檢察官並不認為被告構成累犯或有加重其刑予
　　以延長矯正其惡性此一特別預防之必要，且為貫徹舉證責任
　　之危險結果所當然，是法院不予調查，而未論以累犯或依累
　　犯規定加重其刑，即難謂有應調查而不予調查之違法。」、
　　「檢察官若未主張或具體指出證明方法，法院因而未論以累
　　犯或依累犯規定加重其刑，基於累犯資料本來即可以在刑法
　　第57條第5款『犯罪行為人之品行』中予以負面評價，自仍
　　得就被告可能構成累犯之前科、素行資料，列為刑法第57條
　　第5 款所定『犯罪行為人之品行』之審酌事項。」（最高法
　　院刑事大法庭110年度台上大字第5660號裁定參照）。
　　    本件依卷附臺灣高等法院被告前案紀錄表所示，被告固
　　曾因另案經本院判處有期徒刑確定，並於109年8月11日縮刑
    期滿之紀錄，但檢察官起訴書對此並未主張，且未如最高法
    院刑事大法庭110年度台上大字第5660號裁定意旨就被告構
    成累犯事實實質舉證及說明加重量刑事項。依上開說明，本
    院尚不足以認定被告是否構成累犯事實及是否加重量刑，爰
    僅將被告之前科紀錄列入刑法第57條第5款「犯罪行為人之
    品行」之量刑審酌事由予以評價，附此說明。
  ㈢爰審酌被告曾有前科犯行，品行非佳；無駕駛執照騎乘機車
    肇事後，即擅自駛離現場，所為固有不當，惟考量本件肇事
    情節非重，告訴人所受傷勢尚輕，且被告事後於本院審理中
    已與告訴人成立調解，賠償告訴人損害，及被告坦承犯行之
    犯後態度暨被告於本院所陳述其教育程度為國中畢業，職業
    為工，家庭狀況小康，目前與弟弟同住，現因疾病無法言語
    （僅能以書寫方式表示意見）等智識程度、家庭生活狀況等
    一切情狀，量處如主文所示之刑，並均諭知易科罰金之折算
    標準。
四、據上論斷，應依刑事訴訟法第273條之1第1項、第299條第1
    項前段、第310條之2、第454條，刑法第185條之4第1項前段
    、第41條第1項前段，刑法施行法第1條之1，判決如主文。
五、如不服本件判決，得自收受送達之日起20日內，向本院提出
    上訴狀，上訴於臺灣高等法院臺南分院。　　
本案經檢察官高振瑋提起公訴；檢察官吳惠娟到庭執行職務。
中　　華　　民　　國　　111 　年　　8 　　月　　31　　日
                    刑事第一庭  法　官   鄭文祺
以上正本證明與原本無異。
如不服本判決應於收受本判決後20日內向本院提出上訴書狀，並
應敘述具體理由。其未敘述上訴理由者，應於上訴期間屆滿後20
日內向本院補提理由書狀（均須按他造當事人之人數附繕本）「
切勿逕送上級法院」。 
　　　　　　　　　　　　　　　　書記官　　黃政偉　　　　　　　　 
中　　華　　民　　國　　111 　年　　9 　　月　　1 　　日
附錄本案所犯法條全文
中華民國刑法第185條之4
駕駛動力交通工具發生交通事故，致人傷害而逃逸者，處6月以
上5年以下有期徒刑；致人於死或重傷而逃逸者，處1年以上7年
以下有期徒刑。
犯前項之罪，駕駛人於發生交通事故致人死傷係無過失者，減輕
或免除其刑。